最高法院刑事判決　　　　　　　　　　　　　　　九十三年度台上字第六三九一號
　　上　訴　人　甲○○
　　　　　　　　　　　　籍設台.
　　　　　　　　　　　　現居台灣省台北縣土城市○○路十九號五樓
　　　　　　　　乙○○
　　　　　　　　　　　　籍設台.
　　　　　　　　　　　　現居台灣省台北縣土城市○○路十九號五樓
　　共　　　同
　　選任辯護人　張睿文律師
　　　　　　　　吳忠德律師
右上訴人等因貪污案件，不服台灣高等法院中華民國九十三年一月二十九日第二審判
決（九十二年度上訴字第三七一０號，起訴案號：台灣板橋地方法院檢察署八十九年
度偵字第二一一三五、二一一三七號），提起上訴，本院判決如左：
    主  文
原判決撤銷，發回台灣高等法院。
　　理  由
本件原判決認定：一、上訴人甲○○、乙○○夫妻二人與劉水勝、林文吉、﹁林慶雄
﹂及綽號﹁輝龍﹂等成年人，自民國八十七年五月間起，至八十八年三月間止，共同
合夥經營職業賭場，先後提供台北縣土城市○○路五十四巷二十二弄九號一樓、青雲
路四十九巷五號一樓、學府路一段一二九巷八號一樓、板橋市○○街三十四巷五十號
一樓、三重市○○街十四號一樓、蘆洲市○○○路○段十一巷四號一樓等處，充作賭
博場所，聚集多數人賭博財物，並僱用林素美、林應祺、黃昭福、張文賢、蔡聰享、
蘇育輝、林乾良、綽號﹁阿足﹂、﹁阿花﹂等人，分別擔任記帳、清帳、兌換籌碼、
把風、招待及接送賭客等工作，以﹁筒仔麻將﹂為賭具，賭客每把牌下注超過新台幣
（下同）三千元者，抽頭一百元即﹁Ａ仔錢﹂，藉以營利，每日營業之﹁Ａ仔錢﹂數
十萬元至一百餘萬元不等，嗣於八十九年一月二十五日被查獲（上訴人二人所涉賭博
犯行已判刑確定）。二、邱榮哲原係台北縣政府警察局土城分局清水派出所巡佐兼副
主管，葉倍俸及張澄源、林勝添、王文進、康碩顯原分別係清水派出所巡佐及員警，
皆為依據法令執行公務之人員，均明知警察之任務為維持公共秩序，保護社會安全，
依法行使協助偵查犯罪、執行搜索、扣押、拘提及逮捕之職權，警察知有犯罪嫌疑者
，應報告該管檢察官或司法警察官，但得不待其命令，逕行調查犯罪嫌疑人犯罪情形
及蒐集證據，且現行犯，不問何人得逕行逮捕，詎於八十七年八月七日晚間，邱榮哲
接獲檢舉得知該轄土城市○○路五十四巷二十二弄九號一樓有經營職業賭場情事，即
召集葉倍俸、張澄源、林勝添、王文進、康碩顯等六人前往查緝，俟進入該址屋內，
當場查獲賭具﹁筒仔麻將﹂、籌碼及賭場人員甲○○、乙○○、蔡聰享、張文賢暨賭
客蔡清水、莊明輝、曾明進、方樹煌、許連宗、蔡金財、張鄭錦等人，警員張澄源並
依指示於現場製作臨檢紀錄及辦理查扣賭具、賭資之程序，惟甲○○、乙○○為避免
遭警方移送偵查，竟基於對邱榮哲關於違背職務行為行求、期約及交付賄賂之犯意聯
絡與行為分擔，向邱榮哲行求表示願準備﹁菸酒錢﹂交付邱榮哲及前來取締之警員，
作為縱放賭客及免遭移送偵辦之代價，邱榮哲認有機可乘，亦萌生對於違背職務之行
為期約、收受賄賂之犯意，除表示同意外，並表示賄款金額二十五萬元（起訴書誤載
為三十萬元），而與甲○○、乙○○夫婦達成合意，邱榮哲隨即與張澄源等警員基於
行使公務員登載不實公文書及縱放人犯之犯意聯絡，指示張澄源將﹁未查獲賭博情事
﹂之不實事項，登載於彼等職務上所製作之檢查紀錄表上，共同違背職務不予查扣賭
具、賭資，並縱放上開人犯及包庇該賭場，嗣再將該檢查紀錄表呈送上級長官核批，
足以生損害於警察機關查緝犯罪資料管理之正確性。另甲○○、乙○○夫婦遭查獲取
締後，因賭客之賭意甚濃，遂轉移至三重市○○街十四號一樓之賭場繼續賭博，乙○
○並依前述約定，由賭場之﹁Ａ仔錢﹂中，提撥現金三十萬元交予甲○○作為支付邱
榮哲之賄款，經以邱榮哲所留之呼叫器號碼聯繫，相約在土城海山煤礦附近廟前廣場
見面交付賄款，旋由具有犯意聯絡之林乾良開車搭載甲○○前往交款，邱榮哲依約前
往海山煤礦，並坐入林乾良之計程車，於交款前，邱榮哲又以﹁老大也要打點﹂為由
，要求加付賄款至三十五萬元，甲○○為免節外生枝，應允所求，而當場交付三十五
萬元賄款予邱榮哲收受，邱榮哲即下車自行離去。事後，甲○○夫婦即委由林乾良和
邱榮哲洽談在轄區內開設賭場之事，因土城分局分局長尚未調離而未果。迄八十七年
年底，甲○○夫婦之賭場另案遭查緝，邱榮哲擔心索賄之事曝光，乃邀約林乾良見面
，表明願退還三十五萬元，希望甲○○夫婦切勿張揚，經林乾良安排雙方在林素美之
住處商談，邱榮哲得知甲○○夫婦未洩漏索賄之事，並未將前述賄款退還等情。因而
撤銷第一審諭知甲○○、乙○○無罪之判決，改判論處其二人非依據法令從事公務之
人員，亦非受公務機關委託承辦公務之人，共同對於依據法令從事公務之人員，關於
違背職務之行為，交付賄賂（均累犯）罪刑，固非無見。
惟查：(一)測謊鑑定，形式上須符合測謊基本條件，如：經受測人同意配合，並已告知
得拒絕受測，以減輕受測者不必要之壓力；測謊員須經良好之專業訓練與相當之經驗
；測謊儀器品質良好且運作正常；受測人身心及意識狀態正常；測謊環境良好，無不
當之外力干擾等等，始可獲致正確之結論。苟缺其一，即足以動搖測謊整體結構，而
影響測謊之實質。又鑑定之經過及其結果，應命鑑定人以言詞或書面報告；前開規定
，為法院或檢察官囑託機關鑑定時所準用，刑事訴訟法第二百零六條第一項、第二百
零八條規定甚明。本件原判決採用法務部調查局八十九年三月十五日八九陸三字第八
九一三０五八九號鑑定通知書就邱榮哲、張澄源、王文進、葉倍俸、林勝添等人之測
謊鑑定意見，資為判斷之依據（見原判決第十一、十四頁）。但上開鑑定通知書僅記
載採﹁控制問題法﹂及﹁混合問題法﹂之測謊鑑定結果（見八十九年度偵字第六四五
一號偵查卷影本第十五頁），至受測人是否同意進行測謊及其當時身心、意識狀態如
何，施測人是否具備專業訓練資格，測謊儀器運作情形及測謊環境有無干擾等鑑定經
過事項，俱付闕如，該測謊鑑定是否符合測謊基本條件，原審未予調查論列，遽採為
有罪判決之依據，難謂適法。(二)原判決認定上訴人甲○○、乙○○向邱榮哲行求表示
願交付﹁菸酒錢﹂，作為縱放賭客及免遭移送偵辦之代價，邱榮哲除表示同意外，並
表示賄款金額二十五萬元（起訴書誤載為三十萬元），與上訴人二人達成合意等情。
但依卷內資料所示，邱榮哲否認其事，而乙○○在法務部調查局台北縣調查站（下稱
調查站）調查中供稱：邱榮哲前來取締土城市○○路之賭場，本人請邱榮哲放一馬，
本人會送﹁菸酒錢﹂給邱榮哲，邱榮哲主動提出要三十萬元（見二五一一號偵查卷第
二六二頁），林乾良在調查站調查中供稱：邱榮哲即開口要二十五萬元擺平此事，甲
○○一口答應，邱榮哲於是取消取締（同上卷第三六八頁），二人所供賄款金額不一
，原判決逕認雙方合意交付賄款二十五萬元，既未述其所憑之證據，更未說明其如
何斟酌取捨，有理由不備之違誤。(三)原判決認定乙○○由賭場之﹁Ａ仔錢﹂中，提撥
現金三十萬元交予甲○○作為支付邱榮哲之賄款，經以邱榮哲所留之呼叫器號碼聯繫
，相約在土城海山煤礦附近廟前廣場見面交付賄款，旋由林乾良開車搭載甲○○前往
海山煤礦，當場交付三十五萬元賄款予邱榮哲收受等情。並以乙○○於調查站及偵查
中供稱其於上開賭場遭邱榮哲等人查獲後，主動與邱榮哲在現場商談，希望邱榮哲能
以家庭麻將來取締，不要以賭場來取締，其願意支付「菸酒錢」予邱榮哲及前來取締
之員警，經邱榮哲同意，乃未予取締，並率前述四、五位員警離去，嗣其將﹁Ａ仔錢
﹂中提撥之現金三十五萬元及邱榮哲留下之呼叫器號碼交予林乾良，再由林乾良與邱
榮哲聯繫交付該等款項等語，為其所憑之證據之一（見原判決第十二、十三頁）。然
依上開供述內容，乙○○似指其將三十五萬元及邱榮哲之呼叫器號碼交予林乾良，再
由林乾良與邱榮哲聯繫交付該筆款項；而非提撥三十萬元交予甲○○，由甲○○與林
乾良一同前往交付賄款。原判決就此未為必要之說明，一併採用乙○○上開供述作為
判斷之依據，亦有未當。(四)原判決謂林乾良曾於八十七年八月十八日下午一時三十分
許，電詢甲○○、乙○○有關邱榮哲呼叫器號碼及聯絡之事，有通訊監察作業報告表
影本在卷足憑（見原判決第十四頁）。惟依原判決採為證據之甲○○、乙○○、林乾
良等人之供詞，交付三十五萬元賄款之時間係八十七年八月八日凌晨，如果無訛，則
林乾良於同年月十八日電詢甲○○、乙○○有關邱榮哲呼叫器號碼及聯絡之事，與甲
○○、乙○○曾否於同年月八日交付賄賂予邱榮哲似無關聯，原判決併將此部分通訊
監察紀錄作為證據，同有可議。以上或為上訴意旨所指摘，或為本院得依職權調查之
事項，應認原判決有撤銷發回更審之原因。至原判決理由第四項不另為無罪之諭知部
分，基於審判不可分原則，應一併發回。
據上論結，應依刑事訴訟法第三百九十七條、第四百零一條，判決如主文。
中　　　華　　　民　　　國　　九十三　　年　　 十二 　　月　　　二　　　日
                              最高法院刑事第十二庭
                                  審判長法官  陳　正　庸
                                        法官  賴　忠　星
                                        法官  王　居　財
                                        法官  張　清　埤
                                        法官  林　開　任
      右正本證明與原本無異
                                              書  記  官
中　　　華　　　民　　　國　　九十三　　年　　 十二 　　月　　　九　　　日
                                                                        Ａ
